【裁判字號】    99,訴,711
【裁判日期】    990609
【裁判案由】    毒品危害防制條例
【裁判全文】
臺灣臺北地方法院刑事判決               99年度訴字第711號
公  訴  人  臺灣臺北地方法院檢察署檢察官
被      告  甲○○
上列被告因違反毒品危害防制條例案件，經檢察官提起公訴（99
年度毒偵字第1271號），因被告於本院準備程序中先就被訴事實
為有罪陳述，經本院合議庭裁定適用簡式審判程序，茲判決如下
：
    主  文
甲○○施用第一級毒品，累犯，處有期徒刑拾壹月。扣案海洛因
殘渣袋貳只（內均含量微無法秤重且無法析離之第一級毒品海洛
因殘渣），均沒收銷燬；扣案注射針筒支，均沒收。
    事  實
一、甲○○前於民國90年間，因施用第一、二級毒品案件，經依
    臺灣士林地方法院90年度毒聲字第1343號裁定送觀察、勒戒
    後，認有繼續施用毒品傾向，並依同法院90年度毒聲字第
    1559號裁定入戒治處所施以強制戒治，嗣經同法院91年度毒
    聲字第537號裁定停止戒治，所餘戒治期間併付保護管束，
    於91年5月20日停止戒治，復經同法院91年度毒聲字第1000
    號裁定撤銷停止戒治，於92年1月28日再入戒治處所繼續施
    以強制戒治，於92年8月6日強制戒治執行完畢；其於上開強
    制戒治執行完畢後5年內之93年間，再犯施用第一級毒品案
    經，經同法院93年度士簡字第770號判處有期徒刑6月確定，
    於94年3月22日縮刑期滿；又於94年間，三犯施用第一級毒
    品案件，經同法院95年度訴字第248號判處有期徒刑10月確
    定，於96年6月13日縮刑期滿。詎其猶不知悔悟，於99年3月
    17日下午19時前之同日下午某時，在臺北市中山區○○○路
    538號11樓之2住處內，以將第一級毒品海洛因置於注射針筒
    內摻水溶解，持注射針筒注射身體之方式，施用第一級毒品
    海洛因1次。嗣於99年3月17日下19時許，為警持本院核發之
    搜索票至甲○○上開住處執行搜索，扣得海洛因殘渣袋2只
    （內含量微無法秤重且無法析離之第一級毒品海洛因殘渣）
    及已使用過之注射針筒3支，甲○○並接受採集尿液，經警
    將其尿液送驗，鑑驗結果呈第一級毒品海洛因代謝物鴉片類
    （嗎啡、可待因）陽性反應，而悉上情。
二、案經臺北市政府警察局萬華分局報請臺灣臺北地方法院檢察
    署檢察官偵查起訴。
    理  由
一、程序方面：
    本件被告甲○○所犯施用第一級毒品罪，係死刑、無期徒刑
    、最輕本刑為3年以上有期徒刑以外之罪，且非高等法院管
    轄第一審案件，被告於本院準備程序中，先就被訴事實為有
    罪之陳述，經告知簡式審判程序之旨，並聽取檢察官及被告
    之意見後，本院合議庭裁定由受命法官進行簡式審判程序，
    是本件之證據調查，依刑事訴訟法第273條之2規定，不受同
    法第159條第1項、第161條之2、第161條之3、第163條之1及
    第164條至第170條規定之限制，合先敘明。
二、認定犯罪事實所憑證據及理由：
  (一)訊據被告甲○○對上開犯罪事實坦承不諱，並有海洛因殘渣
    袋2只（內含第一級毒品海洛因量微無法秤重且無法析離）
    及已使用過之注射針筒3支扣案可憑。又被告為警查獲後於
    99年3月17日下午20時20分許所採集之尿液，經以酵素免疫
    分析法初步檢驗結果，呈鴉片類陽性反應，再以氣相層析質
    譜儀法確認檢驗結果，判定呈第一級毒品嗎啡陽性反應，此
    有臺北市政府警察局偵辦毒品案件尿液檢體委驗單（尿液檢
    體編號：041970號）及台灣尖端先進生技醫藥股份有限公司
    99 年3月31日出具之濫用藥物檢驗報告附卷可稽（見99年度
    毒偵字第1271號偵查卷第56頁、第57頁）。再海洛因於人體
    內可迅速代謝成6-乙醯嗎啡，然後轉變成嗎啡，依據Cone及
    Welch發表於Journal of Analytical Toxicology(1991)之
    報告，分別施用單一劑量3mg及6mg之海洛因，可檢測到6-乙
    醯嗎啡（濃度高於或等於10ng/ml）之期間平均約2.4及4.2
    小時，最久者不超過8小時，即使施用更高劑量，在24小時
    內或更短期間內，即無法檢出該成分，而可檢測到總嗎啡（
    濃度高於或等於300ng/ml）之期間則平均約可達17及26小時
    ，此有行政院衛生署管制藥品管理局92年2月13日管檢字第
    0920000964號函影本各1件在卷可憑。而本件被告於99年3月
    17日下午20時20分許所採集尿液檢驗結果，尿液中所含嗎啡
    之濃度為21,260ng/ml，有上開濫用藥物檢驗報告可按，參
    照上揭說明，堪認被告上開施用第一級毒品海洛因之犯罪時
    間，最久應不超過自採尿時起往前回溯26小時。以上均足為
    被告自白之佐證，堪認被告上開出於任意性之自白核與事實
    相符，應堪採信。是本案事證明確，被告犯行洵堪認定，應
    依法論科。
  (二)按毒品危害防制條例於92年7月9日修正公布，自93年1月9日
    施行，其中第20條、第23條將施用毒品之刑事處遇程式區分
    為「初犯」、「5年內再犯」、「5年後再犯」。依其立法理
    由之說明：「初犯」，經觀察、勒戒或強制戒治，應為不起
    訴處分或不付審理之裁定；經觀察、勒戒或強制戒治執行完
    畢釋放後，「5年內再犯」者，因其再犯率甚高，原實施之
    觀察、勒戒及強制戒治既已無法收其實效，爰依法追訴或裁
    定交付審理。至於經觀察、勒戒或強制戒治執行完畢釋放後
    ，「5年後再犯」者，前所實施之觀察、勒戒或強制戒治已
    足以遮斷其施用毒品之毒癮，為期自新及協助其斷除毒癮，
    仍適用「初犯」規定，先經觀察、勒戒或強制戒治之程式。
    從而依修正後之規定，僅限於「初犯」及「5年後再犯」二
    種情形，始應先經觀察、勒戒或強制戒治程序。倘被告於5
    年內已再犯，經依法追訴處罰，縱其第3次（或第3次以上）
    再度施用毒品之時間，在初犯經觀察、勒戒或強制戒治執行
    完畢釋放5年以後，已不合於「5年後再犯」之規定，且因已
    於「5年內再犯」，顯見其再犯率甚高，原實施觀察、勒戒
    或強制戒治，已無法收其實效，即應依該條例第10條處罰（
    最高法院97年度第5次刑事庭會議決議參照）。查本件被告
    前於90年間，因施用第一、二級毒品案件，經依臺灣士林地
    方法院90年度毒聲字第1343號裁定送觀察、勒戒後，認有繼
    續施用毒品傾向，並依同法院90年度毒聲字第1559號裁定入
    戒治處所施以強制戒治，嗣經同法院91年度毒聲字第537號
    裁定停止戒治，所餘戒治期間併付保護管束，於91年5月20
    日停止戒治，復經同法院91年度毒聲字第1000號裁定撤銷停
    止戒治，於92年1月28日再入戒治處所繼續施以強制戒治，
    於92年8月6日強制戒治執行完畢；其於上開強制戒治執行完
    畢後5年內之93年間，再犯施用第一級毒品案經，經同法院
    93年度士簡字第770號判處有期徒刑6月確定，於94年3月22
    日縮刑期滿；又於94年間，犯施用第一級毒品案件，經同法
    院95年度訴字第248號判處有期徒刑10月確定，於96年6月13
    日縮刑期滿等情，有臺灣高等法院被告前案紀錄表1份在卷
    可稽，被告既已於第一次強制戒治執行完畢釋放後之93、94
    年間再犯及三犯施用毒品案件，顯見原實施之觀察、勒戒已
    無法收其實效，則其於99年3月17日下午19時前之同日下午
    某時，犯本件施用第一級毒品案件，即非屬毒品危害防制條
    例第20條第3項所定「5年後再犯」之情形，而符合同條例第
    23條第2項之起訴條件，附此說明。
  (三)綜上，本件事證明確，被告施用第一級毒品犯行堪以認定，
    應予依法論科。
三、論罪科刑理由：
  (一)按海洛因為毒品危害防制條例第2條第2項第1款明定之第一
    級毒品，不得持有及施用。核被告所為，係犯毒品危害防制
    條例第10條第1項之施用第一級毒品罪。其施用前、後持有
    第一級毒品海洛因之低度行為，為其施用第一級毒品之高度
    行為所吸收，不另論罪。
  (二)末查被告前於94年間，犯施用第一級毒品案件，經臺灣士林
    地方法院95年度訴字第248號判處有期徒刑10月確定，於96
    年6月13日縮刑期滿等情，有上開臺灣高等法院被告前案紀
    錄表1份在卷可按，其前受有期徒刑執行完畢，於5年以內故
    意再犯本件最重本刑為有期徒刑以上之罪，為累犯，應依刑
    法第47條第1項規定加重其刑。
  (三)爰審酌被告素行不良，前已因施用毒品犯行受觀察、勒戒、
    強制戒治及徒刑執行完畢，猶未能確實戒除毒害，仍有吸毒
    成癮之舉，惟所犯之施用毒品犯行乃戕害自己身心健康，尚
    未害及他人，及其犯罪後坦承犯行等一切情狀，量處如主文
    所示之刑。
  (四)扣案海洛因殘渣袋2只（內含第一級毒品海洛因量微無法秤
    重且無法析離），係查獲之毒品，不問屬於犯人與否，依毒
    品危害防制條例第18條第1項前段規定，應沒收銷燬。扣案
    已使用過之注射針筒3支，係被告所有供施用毒品所用之物
    ，業據被告陳明在卷，爰依刑法第38條第1項第2款之規定，
    併予宣告沒收。
據上論斷，應依刑事訴訟法第273條之1第1項、第299條第1項前
段，毒品危害防制條例第10條第1項、第18條第1項前段，刑法第
11條、第47條第1項、第38條第1項第2款，判決如主文。
本案經檢察官蔡甄漪到庭執行職務
中    華    民    國    99    年    6     月    9     日
                        刑事第十二庭  法  官  陳慧萍
以上正本證明與原本無異。
如不服本判決應於收受送達後10日內向本院提出上訴書狀，並應
敘述具體理由；其未敘述上訴理由者，應於上訴期間屆滿後20日
內向本院補提理由書（均須按他造當事人之人數附繕本）「切勿
逕送上級法院」。
                                      書記官  黃慧怡
中    華    民    國    99    年    6     月    9     日
附錄本案論罪科刑法條：
毒品危害防制條例第10條
施用第一級毒品者，處 6 月以上 5 年以下有期徒刑。
施用第二級毒品者，處 3 年以下有期徒刑。

司法院資訊處製作；財團法人民間司法改革基金會備份。
